---
output: 
  pdf_document: 
    keep_tex: true
---


```{r}
# Chargement des packages
library(stringi)
library(dplyr)
library(knitr)
library(kableExtra)
library(tidyr)
library(tidyverse)
library(summarytools)
library(gridExtra)
library(purrr)
library(skimr)
library(spdep)
library(geosphere)
```

```{r setup2, include=FALSE}
knitr::opts_chunk$set(
	echo = FALSE,
	message = FALSE,
	warning = FALSE
)
```

```{r }
# Importation des données de démonstration

demo <- read.csv("../data/demof2.csv", sep = ";", dec=",")
#View(demo)
#str(demo)
names(demo)[names(demo) == "Libellé"] <- "libelle_maj"

## Fonction prenant en entrée un base et nettoie les noms des colonnes

nettoyer_noms_colonnes <- function(data){
  names(data) <- names(data) %>%
    stri_trans_general("Latin-ASCII") %>% # Suppression des accents
    gsub("\\s+", "_", .) %>% # Remplacement des espaces par des underscores
    gsub("\\.+", "_", .) %>% # Remplacement des points par des underscores
    tolower() # Conversion en minuscules
  return (data) 
}

## Nettoyage des colonnes de la base demo
demo <- nettoyer_noms_colonnes(demo)
#names(demo)


# Fusion des bases et création des varaiables

## Importation de la base generalise
generalise <- read.csv("../data/generalise.csv", sep=";")
#str(generalise)

## Importation de la base pour les lon et lat manquantes
donnees_manquantes <- read.csv(
  "../data/communes_manquantes_latitudes_longitudes.csv", sep=";", dec=".")
#str(donnees_manquantes)

donnees_manquantes$longitude <- donnees_manquantes$longitude %>%
  str_replace_all(",", "") %>%  # Supprime les virgules
  as.numeric()

## Nettoyage dans les noms des colonnes
generalise <- nettoyer_noms_colonnes(generalise)
donnees_manquantes <- nettoyer_noms_colonnes(donnees_manquantes)

## Fusion des bases
data <- demo %>% 
  inner_join(generalise, by ="code") %>%
  left_join(donnees_manquantes, by = "code") %>%
  mutate(
    longitude = ifelse(is.na(longitude.x), longitude.y, longitude.x),
    latitude = ifelse(is.na(latitude.x), latitude.y, latitude.x)
  ) %>%
  select(-longitude.x, -longitude.y, -latitude.x, -latitude.y)


#nrow(demo)
#nrow(generalise)
#nrow(data)

## Filtrons les communes n'appartenant pas au département 97
data <- data %>% filter(departement != 97)



## Création de la variable taux de visites
data <- data %>% 
  mutate(taux_visites = nb_visite/population_municipale_2021_x)

## Création de la variabe taux de visites pour les plus de 19 ans
data <- data %>%
  mutate(pop_19_ans_ou_plus = pop_15_ans_ou_plus - pop_15_19_ans,
       taux_visites_19_ans_ou_plus = nb_visite / pop_19_ans_ou_plus)

#summary(data$taux_visites)
#summary(data$taux_visites_19_ans_ou_plus)

#skim(data)

## Exportation de la base finale 
write.csv(data, "../data/data.csv", row.names = FALSE)

```

# Analyse descriptive

## Description de la population

### Pyramide des ages

Notre population d'étude est une population assez homogène en matière d'âge. Cependant plus on dépasse les 75 ans et moins on rencontre de personnes. D'autres part notre popuplation est fortement masculine avec une forte proportion des hommes quelle que soit la tranche d'âge à l'exception des tranches du troisième âge. 

```{r , fig.align='center', fig.cap= "Pyramide des âges"}
library(ggplot2)
library(dplyr)
library(tidyr)
df = data
colnames(df) <- gsub("homme_", "hommes_", colnames(df))
colnames(df) <- gsub("hommes_70_47$", "hommes_70_74", colnames(df))

# Sélectionner les colonnes de la pyramide des âges
age_groups <- c("0_4", "5_9", "10_14", "15_19", "20_24", "25_29", "30_34", "35_39",
                "40_44", "45_49", "50_54", "55_59", "60_64", "65_69", "70_74",
                "75_79", "80_84", "85_89", "90_94", "95_plus")

# Restructurer les données pour la visualisation
hommes_vars <- intersect(colnames(df), paste0("hommes_", age_groups))
femmes_vars <- intersect(colnames(df), paste0("femmes_", age_groups))

# Créer la pyramide des âges avec les hommes d'abord, puis les femmes
pyramide <- data.frame(
  Age = rep(age_groups, 2),  # Liste tous les âges d'abord pour les hommes, puis pour les femmes
  Sexe = c(rep("Homme", length(age_groups)), rep("Femme", length(age_groups))),
  Population = c(-colSums(df[paste0("hommes_", age_groups)], na.rm=TRUE),
                 +colSums(df[paste0("femmes_", age_groups)], na.rm=TRUE))  # Hommes en négatif
)


# Convertir Age en facteur ordonné pour garantir le bon ordre
pyramide$Age <- factor(pyramide$Age, levels = age_groups, ordered = TRUE)

ggplot(pyramide, aes(x=Age, y=Population, fill=Sexe)) +
  geom_bar(stat="identity", width=0.8) +
  coord_flip() +  # Pour afficher en pyramide
  scale_y_continuous(labels = abs) +  # Afficher les valeurs absolues
  labs(
       x="Tranche d'âge",
       y="Population",
       fill="Sexe") +
  theme_minimal() +
  scale_fill_manual(values=c("pink", "blue"))  # Couleurs pour Femme/Homme


```

### Taux de natalité et taux de mortalité

Dans les commmunes étudiées, le taux de natalité et de mortalité sont un peu élevées avec la plupart des taux variant entre 5 et 15 pour 1000 en ce qui concerne la natalité et 0 et 20 pour 1000 pour la mortalité. On remarque une corrélation négative entre ces deux taux. Néanmoins cette corrélation n'a à priori aucun sens. Par ailleurs, l'observation des distributions permet de constater que la natalité est de façon générale élevée par rapport à la mortalité dans les communes étudiées. 

```{r fig.align='center', fig.cap= "Taux de Natalité et Taux de Mortalité"}
# Vérification et conversion des variables avant de tracer
# Vérification et conversion du taux de mortalité
if (class(data$taux_de_mortalite_annuel_moyen_2015_2021) != "numeric") {
  data$taux_de_mortalite_annuel_moyen_2015_2021 <- as.numeric(as.character(data$taux_de_mortalite_annuel_moyen_2015_2021))
}

# Vérification et conversion du taux de natalité
if (class(data$taux_de_natalite_annuel_moyen_2015_2021) != "numeric") {
  data$taux_de_natalite_annuel_moyen_2015_2021 <- as.numeric(as.character(data$taux_de_natalite_annuel_moyen_2015_2021))
}

#  Histogramme du taux de mortalité
p1 <- ggplot(data, aes(x = taux_de_mortalite_annuel_moyen_2015_2021)) +
  geom_histogram(bins = 30, fill = "red", alpha = 0.7, color = "black") +
  labs( 
       x = "Taux de mortalité", 
       y = "Nombre de communes") +
  theme_minimal()

#  Histogramme du taux de natalité
p2 <- ggplot(data, aes(x = taux_de_natalite_annuel_moyen_2015_2021)) +
  geom_histogram(bins = 30, fill = "blue", alpha = 0.7, color = "black") +
  labs(
       x = "Taux de natalité", 
       y = "Nombre de communes") +
  theme_minimal()

#  Nuage de points pour voir la relation entre mortalité et natalité
p3 <- ggplot(data, aes(x = taux_de_mortalite_annuel_moyen_2015_2021, 
                     y = taux_de_natalite_annuel_moyen_2015_2021)) +
  geom_point(alpha = 0.7, color = "purple") +
  geom_smooth(method = "lm", color = "black", linetype = "dashed") +  # Ajout d'une tendance linéaire
  labs(
       x = "Taux de mortalité",
       y = "Taux de natalité") +
  theme_minimal()

#  Courbes de densité pour mieux voir la distribution
p4 <- ggplot(data) +
  geom_density(aes(x = taux_de_mortalite_annuel_moyen_2015_2021, fill = "Mortalité"), alpha = 0.5, color = "red") +
  geom_density(aes(x = taux_de_natalite_annuel_moyen_2015_2021, fill = "Natalité"), alpha = 0.5, color = "blue") +
  labs(
       x = "Taux",
       y = "Densité") +
  scale_fill_manual(values = c("Mortalité" = "red", "Natalité" = "blue"), name = "Légende") +
  theme_minimal()

#  Affichage de tous les graphiques ensemble
library(gridExtra)
grid.arrange(p1, p2, p3, p4, ncol = 2)
```

Pour essayer de mieux voir l'effet de la mortalité sur la natalité, nous allons nous intéresser alors à une analyse de la corrélation entre les deux taux par groupe d'age. Nous avons considéré les groupes d'âge suivants : 0-24, 25-44, 45-60, 60 et plus en fonction des variables disponibles et aussi à partir de l'information sur l'âge des femmes en âge de procréer qui est de l'ordre de 25-45 et des personnes âgées dont l'âge est de plus 60 ans. Ne disposant pas du taux de mortalité dans chaque groupe, nous avons dans notre analyse opté plutôt pour le pourcentage des femmes de chaque groupe en partant du principe que la natalité est beaucoup plus liée aux femmes et du fait que nous pouvons analyser une diminution du pourcentage comme étant dû à une mortalité. Ainsi sur la base de ces hypothèses, voici nos nouveaux résultats. 

```{r fig.align='center', fig.cap= "Taux de Natalité et Pourcentage des femmes dans chaque groupe"}
# Charger les bibliothèques nécessaires
library(ggplot2)
library(readr)
library(reshape2)
library(gridExtra)

# Créer les groupes d'âge en sommant les colonnes correspondantes
data$pop_femmes <- data$femmes_0_4 + data$femmes_5_9 + data$femmes_10_14 + data$femmes_15_19 + data$femmes_20_24 + 
                    data$femmes_25_29 + data$femmes_30_34 + data$femmes_35_39 + data$femmes_40_44 + data$femmes_45_49 + 
                    data$femmes_50_54 + data$femmes_55_59 + data$femmes_60_64 + data$femmes_65_69 + data$femmes_70_74 + 
                    data$femmes_75_79 + data$femmes_80_84 + data$femmes_85_89 + data$femmes_90_94 + data$femmes_95_plus

data$femmes_0_24 <- (data$femmes_0_4 + data$femmes_5_9 + data$femmes_10_14 + data$femmes_15_19 + data$femmes_20_24) / data$pop_femmes
data$femmes_25_45 <- (data$femmes_25_29 + data$femmes_30_34 + data$femmes_35_39 + data$femmes_40_44) / data$pop_femmes
data$femmes_45_60 <- (data$femmes_45_49 + data$femmes_50_54 + data$femmes_55_59) / data$pop_femmes
data$femmes_60_plus <- (data$femmes_60_64 + data$femmes_65_69 + data$femmes_70_74 + data$femmes_75_79 + 
                         data$femmes_80_84 + data$femmes_85_89 + data$femmes_90_94 + data$femmes_95_plus) / data$pop_femmes

# Extraire le taux de natalité
data$taux_natalite <- data$taux_de_natalite_annuel_moyen_2015_2021

# ---- Création des graphiques ----

g1 <- ggplot(data, aes(x = femmes_0_24, y = taux_natalite)) +
  geom_point(color = "blue", alpha = 0.6) +
  geom_smooth(method = "lm", se = TRUE, color = "blue") +
  labs(title = "0-24 ans",
       x = "Proportion de Femmes 0-24 ans",
       y = "Taux de Natalité") +
  theme_minimal()

g2 <- ggplot(data, aes(x = femmes_25_45, y = taux_natalite)) +
  geom_point(color = "red", alpha = 0.6) +
  geom_smooth(method = "lm", se = TRUE, color = "red") +
  labs(title = "25-45 ans",
       x = "Proportion de Femmes",
       y = "Taux de Natalité") +
  theme_minimal()

g3 <- ggplot(data, aes(x = femmes_45_60, y = taux_natalite)) +
  geom_point(color = "green", alpha = 0.6) +
  geom_smooth(method = "lm", se = TRUE, color = "green") +
  labs(title = "45-60 ans",
       x = "Proportion de Femmes",
       y = "Taux de Natalité") +
  theme_minimal()

g4 <- ggplot(data, aes(x = femmes_60_plus, y = taux_natalite)) +
  geom_point(color = "purple", alpha = 0.6) +
  geom_smooth(method = "lm", se = TRUE, color = "purple") +
  labs(title = "60+ ans",
       x = "Proportion de Femmes",
       y = "Taux de Natalité") +
  theme_minimal()

# ----  Affichage en grille (2x2) ----
grid.arrange(g1, g2, g3, g4, ncol = 2, nrow = 2)
```

Les résultats nous montrent un lien croissant pour les tranches d'âge 0-24 et 25-45 ans montrant ainsi que dans ces tranches d'âge si le pourcentage des femmes diminuent (quer l'on pourrait assimiler à une mort des femmes) alors le taux de natalité diminue. Par ailleurs ceux de la tranche 45-60 semble n'avoir aucun lien sur le taux de natalité. Enfin il a été constaté un lien négatif pour la tranche d'âge 60 ans et plus.

## Taux et nombre de visites

(Insérer les cartes à ce niveau : Richard doit refaire les cartes et les insérer)

L'analyse des statistiques descriptives sur le nombre de visites
annuelles de médecin généraliste entre 2018 et 2022 révèle une
distribution fortement asymétrique à droite, avec une grande dispersion
des données. La moyenne de 19130 visites, nettement supérieure à
la médiane de 9127, indique la présence de valeurs extrêmes tirant la
distribution vers le haut. Cette asymétrie est confirmée par l'écart
considérable entre le minimum de 1037 et le maximum de 765833
visites par an. 


```{r, fig.align='center', fig.cap= "Distributiion du nombre et du taux de visites"}
library(ggplot2)
library(patchwork)

# Premier graphique pour nb_visite
plot1 <- ggplot(data) +
  aes(x = nb_visite) +
  geom_histogram(bins = 30L, fill = "gray") +
  theme_minimal() +
  ylab("Nombre de communes") +
  xlab("Nombre de consultations")

# Deuxième graphique pour taux_visites_19_ans_ou_plus
plot2 <- ggplot(data) +
  aes(x = taux_visites_19_ans_ou_plus) +
  geom_histogram(bins = 30L, fill = "gray") +
  theme_minimal() +
  ylab("Nombre de communes") +
  xlab("Taux de consultations")

# Combinaison des deux graphiques
plot1 + plot2
```

La moitié des médecins généralistes effectuent entre 5993 et 17290
consultations annuellement, ce qui suggère une variabilité importante
dans la charge de travail. La médiane de 9127 consultations par an,
équivalant à environ 25 consultations par jour ouvrable, semble plus
représentative de l'activité typique d'un médecin généraliste que la
moyenne influencée par les valeurs extrêmes. Ces statistiques mettent en
lumière la diversité des pratiques et des charges de travail parmi les
médecins généralistes, avec potentiellement quelques cas atypiques
présentant un volume de consultations exceptionnellement élevé. 

Le nombre de visites pouvant potentiellement être influencé par la
taille de la commune et donc par sa population, nous avons éliminer cet
effet en calculant le taux de consultations qui n'est autre que le
nombre de consultations moyennes par personnes. 

```{r, fig.align='center'}
# Stats desc sur le nombre de visites
stats <- summary(data$nb_visite) 

# Sous forme de data frame
summary_df <- data.frame(
  Statistique = names(stats),
  Valeur = as.numeric(stats)
  ) %>%
  pivot_wider(names_from = Statistique, values_from = Valeur) 

# Génération du tableau en LaTeX
summary_df %>% kable(format = "latex", 
                     booktabs = TRUE,
                     caption = "Résumé statistique du nombre de visites") %>%
  kable_styling(latex_options = c("striped",
                                  "HOLD_position"))
```

## Taux de visites et quelques variables démographiques et socio-économiques

Nous allons ici, voir s'il y a un lien à priori entre le taux de
visites et certaines de nos variables explicatives. Ainsi, nous
avons d'abord réalisé une analyse descriptive bivariée puis nous avons
calculé la corrélation de Pearson pour évaluer le lien linéaire entre le
taux de consulation et des variables telles que la population totale, la
part des personnes agées (75 ans et plus), la part de quelques CSP
(ouvriers et retraités).

### Taux de visites et population totale

En divisant les communes en trois groupes égaux (ou presque égaux) en fonction de la population totale, il ressort un lien clair entre la taille des communes françaises et le taux de visites médicales, mettant en évidence une tendance où les grandes communes (> 8974 habitants) affichent un taux moyen de visites supérieur (1,526810) par rapport aux communes moyennes (1,456356) et petites (1,383861). Cette observation suggère que l'accès facilité aux infrastructures médicales dans les zones urbaines contribue à une utilisation accrue des services de santé. En revanche, les petites communes, probablement plus isolées et moins dotées en praticiens, semblent rencontrer des barrières structurelles limitant la fréquence des visites. 

```{r , fig.align='center'}
# Calcul des quantiles
quantiles <- quantile(data$population_municipale_2021_x, probs = c(1/3, 2/3), na.rm = TRUE)

# Création des classes avec les bornes des intervalles
data_pop <- data %>%
  mutate(taille_commune = case_when(
    population_municipale_2021_x <= quantiles[1] ~ paste0("Petite (<= ", round(quantiles[1]), ")"),
    population_municipale_2021_x <= quantiles[2] ~ paste0("Moyenne (", round(quantiles[1] + 1), " - ", round(quantiles[2]), ")"),
    TRUE ~ paste0("Grande (> ", round(quantiles[2]), ")")
  )) %>%
  group_by(taille_commune) %>%
  summarise("Taux de consulations"= mean(taux_visites, na.rm = TRUE))

# Génération du tableau en LaTeX
data_pop %>% kable(format = "latex", 
                     booktabs = TRUE,
                     caption = "Taux de visites selon la taille de la commune") %>%
  kable_styling(latex_options = c("striped",
                                  "HOLD_position"))
```

### Taux de visites et population âgée

L'analyse met en évidence que les communes françaises avec une population âgée significative (population âgée de 75 ans et plus est supérieure à la médiane soit plus de 670 habitants âgés de 75 ans et plus) présentent un taux moyen de visistes inférieur (1,410213) comparé aux communes où la population âgée est moindre (1,501111). Cette observation peut refléter des défis spécifiques aux populations plus âgées, tels que des obstacles physiques ou logistiques pour accéder aux soins médicaux, ou encore une moindre propension à consulter régulièrement en raison d'habitudes ou de conditions de santé chroniques. Ces résultats soulignent un paradoxe apparent, car les besoins en soins médicaux des personnes âgées sont en général plus importants, ce qui pourrait indiquer une inadéquation entre l'offre médicale et les besoins spécifiques de cette tranche d'âge. Cela met en lumière un enjeu crucial pour les politiques de santé visant à améliorer l'accès et l'utilisation des services médicaux pour les populations vieillissantes. 

```{r , fig.align='center'}
# Calcul de la médiane
mediane <- median(data$nb_de_pers_agees_de_75_ans_ou_plus_2021, na.rm = TRUE)

# Créeation des classes avec les bornes des intervalles
data_age <- data %>%
  mutate(population_agee_importante = case_when(
    nb_de_pers_agees_de_75_ans_ou_plus_2021 <= mediane ~ paste0("Non (<= ", round(mediane), ")"),
    TRUE ~ paste0("Oui (> ", round(mediane), ")")
  )) %>%
  group_by(population_agee_importante) %>%
  summarise(consultations_moyennes = mean(taux_visites, na.rm = TRUE))

# Génération du tableau en LaTeX
data_age %>% kable(format = "latex", 
                     booktabs = TRUE,
                     caption = "Taux de visites selon la population âgée") %>%
  kable_styling(latex_options = c("striped",
                                  "HOLD_position"))

#```{r fig.align='center', fig.cap="Relation entre taux de consultations et part des plus de 75 ans"}
#ggplot(data = data, aes(x = part_des_pers_agees_de_75_ans_ou_2021 , y = taux_visites_19_ans_ou_plus)) +
#  geom_point(color = "blue", size = 3) +          # Points bleus
#  geom_smooth(method = "lm", se = TRUE, color = "red") +  # Droite de tendance (modèle linéaire)
#  labs(
#    x = "Part des plus de 75 ans",
#    y = "Taux de consultation"
#  ) +
#  theme_minimal()
#```

```

### Taux de visites et CSP

Aucune catégorie ne semble montrer une relation linéaire évidente avec
le taux de visites. Par ailleurs, pour toutes les catégories
socio-professionnelles, la majorité des communes se situent dans une
plage de proportions faibles, ce qui limite la variabilité observable
dans les relations. Une analyse statistique supplémentaire, comme le
calcul de corrélations, serait nécessaire pour confirmer ou infirmer les
relations observées visuellement.

```{r fig.align='center', fig.cap="Relations entre le taux de visites et certaines catégories socioprofessionnelles (variables standarisées)"}
# Chargement les bibliothèques nécessaires
library(ggplot2)
library(gridExtra)

# Standarisation des variables pour prendre en compte l'effet de la taille des variables et rendre les comparaisons plus équitables
data_csp <- data %>%
  mutate(across(c(taux_visites, 13:20), scale))

#data_csp <- data

# Création les graphiques
plot1 <- ggplot(data_csp, aes(x = population_de_15_ans_ou_selon_la_csp_2021_agriculteurs_exploitants, y = taux_visites)) +
  geom_point() +
  labs(title = "", x = "Agriculteurs", y = "Taux de visites")

plot2 <- ggplot(data_csp, aes_string(x = names(data)[14], y = "taux_visites")) +
  geom_point() +
  labs(title = "", x = "Artisans", y = "Taux de visites")

plot3 <- ggplot(data_csp, aes_string(x = names(data)[15], y = "taux_visites")) +
  geom_point() +
  labs(title = "", x = "Cadres", y = "Taux de visites")

plot4 <- ggplot(data_csp, aes_string(x = names(data)[16], y = "taux_visites")) +
  geom_point() +
  labs(title = "", x = "Professions intermédiaires", y = "Taux de visites")

plot5 <- ggplot(data_csp, aes_string(x = names(data)[17], y = "taux_visites")) +
  geom_point() +
  labs(title = "", x = "Employés", y = "Taux de visites")

plot6 <- ggplot(data_csp, aes_string(x = names(data)[18], y = "taux_visites")) +
  geom_point() +
  labs(title = "", x = "Ouvriers", y = "Taux de visites")

plot7 <- ggplot(data_csp, aes_string(x = names(data)[19], y = "taux_visites")) +
  geom_point() +
  labs(title = "", x = "Retraités", y = "Taux de visites")

plot8 <- ggplot(data_csp, aes_string(x = names(data)[20], y = "taux_visites")) +
  geom_point() +
  labs(title = "", x = "Sans activites", y = "Taux de visites")

# Affichage des graphiques ensemble
grid.arrange(plot1, plot2, plot3, plot4, plot5, plot6, plot7, plot8, ncol = 4)
```

### (Trouver un titre pour cette section et analyser : Alex)
(Trouver un titre pour cette section et analyser : Alex)

```{r, fig.align='center', fig.cap= "Corrélations entre le nombre de visite et quelques variables"}
# Sélectionner uniquement les variables d'intérêt
# Définition des noms lisibles pour les variables
nom_variables <- c(
  "taux_de_mortalite_annuel_moyen_2015_2021" = "Mortalité",
  "taux_de_natalite_annuel_moyen_2015_2021" = "Natalité",
  "part_des_familles_sans_enf_de_de_25_ans_2021" = "Sans enfants",
  "part_des_familles_avec_1_enf_de_de_25_ans_2021" = "Un enfant",
  "part_des_familles_avec_3_enf_ou_plus_de_de_25_ans_2021" = "Trois enfants",
  "nb_visite" = "Nombre de visites"
)

#  Sélectionner les variables d'analyse
variables_analyse <- names(nom_variables)

df_analyse <- df[variables_analyse]

#  Convertir toutes les colonnes en numérique
df_analyse <- df_analyse %>% mutate(across(everything(), as.numeric))

# Supprimer les valeurs manquantes
df_analyse <- na.omit(df_analyse)  

#  Calculer les corrélations
cor_matrix <- cor(df_analyse, use="complete.obs")

# Trier les corrélations par ordre décroissant
cor_target <- sort(cor_matrix["nb_visite", ], decreasing=TRUE)

#  Remplacer les noms de variables par des noms plus lisibles
cor_data <- data.frame(
  Variable = names(cor_target),
  Correlation = cor_target
)

# Appliquer les nouveaux noms
cor_data$Variable <- nom_variables[cor_data$Variable]

# Exclure "Nombre de visites" du graphique
cor_data <- cor_data[cor_data$Variable != "Nombre de visites", ]

# Afficher le barplot des corrélations
ggplot(cor_data, aes(x = reorder(Variable, Correlation), y = Correlation, fill = Correlation)) +
  geom_bar(stat="identity") +
  coord_flip() +
  scale_fill_gradient2(low="blue", mid="white", high="red", midpoint=0) +
  labs(
       x="Variables",
       y="Coefficient de corrélation") +
  theme_minimal()

```

## Analyse spatiale

```{r }
# Importation des données
data <- read.csv("../data/data.csv", sep = ",", dec=".")
```

```{r}
library(geosphere)
coords <- data.frame(lon = data$longitude, lat = data$latitude)
distance_matrix <- distm(coords, fun = distHaversine) / 1000 # Pour avoir les distances en Km
```

```{r}
# Identification des paires de communes où la distance dépasse 2000 km
indices <- which(distance_matrix > 2000, arr.ind = TRUE)

# Extraire la colonne des indices des lignes
ligne_indices <- indices[, 1]

# Supprimer les doublons
ligne_indices_unique <- unique(ligne_indices)

# Récupération des lignes concernées
indices_concernes <- ligne_indices_unique[1:7]
```

```{r}
# Mise à jour des coordonnées géographiques
data[1973, c(93, 94)] <- c(2.775222, 50.41792)
data[72, c(93, 94)] <- c(6.231506, 44.09108)
data[399, c(93, 94)] <- c(1.560560, 45.16898)
data[1264, c(93, 94)] <- c(-1.486812, 47.29624)
data[1947, c(93, 94)] <- c(1.623721, 50.48337)
data[2124, c(93, 94)] <- c(2.916621, 42.74637)
data[2746, c(93, 94)] <- c(2.376579, 43.49010)
```

```{r}
coords <- data.frame(lon = data$longitude, lat = data$latitude)
distance_matrix <- distm(coords, fun = distHaversine) / 1000 # Pour avoir les distances en Km
```

```{r}
d_max <- 500

# Calcul de la matrice de poids
matrice_poids <- ifelse(distance_matrix <= d_max & distance_matrix > 0, 1 / distance_matrix, 0)
  
# Normalisation par ligne
matrice_poids_norm <- matrice_poids / rowSums(matrice_poids)
# y <- rowSums(matrice_poids_norm)
# y
# 
# sum(y > 0 & y <= 1)
# nrow(data)
# 
# i <- which((y = 0 | y > 1), arr.ind = TRUE)
```


```{r}
library(spdep)

### Matrice de voisinage
dist.w <- mat2listw(matrice_poids, style = "W", row.names=NULL)
```
Après une analyse de nos données en ne tenant pas compte de l'effet spatial, nous allons à présent poursuivre avec une analyse qui tient compte de celui-ci. Nous allons ici faire une analyse basée sur le diagramme de Moran. Ainsi d'après les explications données au niveau de la partie méthodologie, nous aurons les 4 quadrants suivants. 

- **Quadrant 1 (haut à droite)** : Les zones avec un taux de consultations plus élevé que la moyenne, entourées de zones présentant également un taux de consultations élevé (autocorrélation spatiale positive, structure **high-high**).
- **Quadrant 3 (bas à gauche)** : Les zones avec un taux de consultations plus faible que la moyenne, entourées de zones présentant un taux de consultations également faible (autocorrélation spatiale positive, structure **low-low**).
- **Quadrant 2 (bas à droite)** : Les zones avec un taux de consultations plus élevé que la moyenne, mais entourées de zones présentant un taux de consultations plus faible (autocorrélation spatiale négative, structure **high-low**).
- **Quadrant 4 (haut à gauche)** : Les zones avec un taux de consultations plus faible que la moyenne, mais entourées de zones avec un taux de consultations plus élevé (autocorrélation spatiale négative, structure **low-high**).

Vu le nombre de nos communes, l'affichage sur le graphique des noms de toutes les communes serait compliqué. Pour cela, nous avons choisi au hasard 4 communes par cadrant. Ainsi, ce diagramme de Moran illustre la corrélation spatiale des taux de consultation par commune et ceux des communes voisines. La tendance générale, représentée par la droite de régression en rouge, montre une relation positive entre ces taux, confirmant ainsi une autocorrélation spatiale. Autrement dit, les communes ayant un taux élevé de consultations ont tendance à être entourées par d’autres communes avec un taux similaire, et inversement. 

Dans le quadrant HH (High-High), représenté en rouge, on retrouve des communes comme Saint-Saulve, Le Bouscat et Bruay-la-Buissière. Celles-ci affichent un taux de consultations élevé et sont entourées par des communes présentant également des taux élevés. Cela indique une concentration géographique des consultations médicales, qui peut s'expliquer par une offre de soins plus développée ou une demande locale particulièrement forte. 

Le quadrant HL (High-Low), en violet, comprend des communes comme Saint-Jacques-de-la-Lande et Le Portel. Ces communes ont un taux élevé de consultations, mais sont entourées de communes où les taux sont plus faibles. Ce contraste peut suggérer que ces villes disposent d’une offre de soins plus attractive que leurs voisines, attirant ainsi des patients des alentours. 

À l’inverse, dans le quadrant LH (Low-High), en vert, on trouve des communes comme Aix-en-Provence, Ribécourt-Dreslincourt et L'Isle-Adam. Ces communes affichent un faible taux de consultations, tandis que leurs voisines présentent des taux plus élevés. Ce phénomène peut s’expliquer par le fait que les habitants de ces villes se rendent dans les communes voisines pour leurs consultations, soit en raison d’un manque d’infrastructures médicales locales, soit par préférence pour des services situés ailleurs. 

Enfin, le quadrant LL (Low-Low), en orange, inclut des communes comme Saint-Jean-le-Blanc, Romorantin-Lanthenay et Le Breuil. Ces villes ont un faible taux de consultations et sont entourées de communes où les taux sont également bas. Cela peut indiquer une accessibilité réduite aux soins de santé, une moindre densité médicale, ou encore une faible demande locale pour des consultations. 

En résumé, cette analyse met en évidence des disparités territoriales dans la répartition des consultations médicales. Certaines communes concentrent les services et attirent les patients des alentours, tandis que d'autres souffrent d’un accès limité aux soins, renforçant ainsi les inégalités spatiales en matière de santé.


```{r, fig.cap="Moran Plot avec visibilités de quelques communes", fig.align='center'}
library(spdep)
library(dplyr)
library(ggplot2)
library(ggrepel)

# Calcul du taux moyen des voisins
data$taux_voisins <- lag.listw(dist.w, data$taux_visites)


# Moyennes pour séparer les quadrants
mean_x <- mean(data$taux_visites, na.rm = TRUE)
mean_y <- mean(data$taux_voisins, na.rm = TRUE)

# Attribution des quadrants
data <- data %>%
  mutate(quadrant = case_when(
    taux_visites >= mean_x & taux_voisins >= mean_y ~ "HH",
    taux_visites >= mean_x & taux_voisins < mean_y ~ "HL",
    taux_visites < mean_x & taux_voisins >= mean_y ~ "LH",
    taux_visites < mean_x & taux_voisins < mean_y ~ "LL"
  ))

# Sélection de 4 communes atypiques par quadrant
set.seed(123)  # Pour la reproductibilité
communes_atypiques <- data %>%
  group_by(quadrant) %>%
  slice_sample(n = 4)

# Création du Moran Plot avec labels améliorés
ggplot(data, aes(x = taux_visites, y = taux_voisins)) +
  geom_point(color = "blue", alpha = 0.6) + 
  geom_vline(xintercept = mean_x, linetype = "dashed") +
  geom_hline(yintercept = mean_y, linetype = "dashed") +
  geom_smooth(method = "lm", color = "red", se = FALSE) +
  geom_text_repel(data = communes_atypiques, 
                  aes(label = libelle_x, color = quadrant), 
                  size = 3, max.overlaps = 100, fontface = "bold") +
  labs(
       x = "Taux de consultations par commune",
       y = "Taux de consultation moyen des communes voisines") +
  theme_minimal() +
  scale_color_manual(values = c("HH" = "red", "HL" = "purple", "LH" = "green", "LL" = "orange"))
```

### Autocorélation locale

En se basant sur l'analyse par cluster fourni pour le LISA (local Indicator of Spatial Association), nous pouvons remarquer que le cluster HH est celui regroupant le plus de communes suivi du cluster LH. Ainsi, une grande partie des communes ont des taux élevées et entourées par des communes avec des taux élevés ou encore des taux bas et entourées par des communes ayant des taux élevés. 

```{r , fig.cap="Clusters sur la base du LISA", fig.align='center'}
# Calcul du LISA (Moran Local)
lisa_results <- localmoran(data$taux_visites, dist.w)

# Ajouter les résultats aux données
data$LISA_I <- lisa_results[,1]  # Indice de Moran local<
data$p_value <- lisa_results[,5] # Valeur p

# Moyenne des taux de consultation
mean_consult <- mean(data$taux_visites)

# Quadrants de LISA
data$quadrant <- with(data, ifelse(taux_visites > mean_consult & LISA_I > 0, "HH",
                                   ifelse(taux_visites < mean_consult & LISA_I > 0, "LH",
                                   ifelse(taux_visites > mean_consult & LISA_I < 0, "HL",
                                   "LL"))))

ggplot(data, aes(x = taux_visites, y = LISA_I, color = quadrant)) +
  geom_point(alpha = 0.6, size = 3) +
  scale_color_manual(values = c("HH" = "red", "LH" = "green", "HL" = "purple", "LL" = "orange")) +
  geom_text_repel(aes(label = ifelse(p_value < 0.1, as.character(libelle_x), "")), size = 3) +
  geom_hline(yintercept = 0, linetype = "dashed") +
  geom_vline(xintercept = mean_consult, linetype = "dashed") +
  ggtitle("Analyse LISA (Moran Local) des taux de consultation") +
  theme_minimal()

```




