---
output: 
  pdf_document: 
    keep_tex: true
---


```{r }
# Importation des données
data <- read.csv("../data/data.csv", sep = ",", dec=".")
```


```{r}
# Renommer la colonne de population totale
colnames(data)[which(colnames(data) == "population_municipale_2021_x")] <- "population_totale"

# Regroupement des âges
data$pop_0_24 <- rowSums(data[, c("homme_0_4", "femmes_0_4", "hommes_5_9", "femmes_5_9", 
                                  "hommes_10_14", "femmes_10_14", "hommes_15_19", "femmes_15_19", 
                                  "hommes_20_24", "femmes_20_24")], na.rm = TRUE)

data$pop_25_64 <- rowSums(data[, c("hommes_25_29", "femmes_25_29", "hommes_30_34", "femmes_30_34", 
                                   "hommes_35_39", "femmes_35_39", "hommes_40_44", "femmes_40_44", 
                                   "hommes_45_49", "femmes_45_49", "hommes_50_54", "femmes_50_54", 
                                   "hommes_55_59", "femmes_55_59", "hommes_60_64", "femmes_60_64")], na.rm = TRUE)

data$pop_65_plus <- rowSums(data[, c("homme_65_69", "femmes_65_69", "hommes_70_47", "femmes_70_74", 
                                     "hommes_75_79", "femmes_75_79", "hommes_80_84", "femmes_80_84", 
                                     "hommes_85_89", "femmes_85_89", "hommes_90_94", "femmes_90_94", 
                                     "hommes_95_plus", "femmes_95_plus")], na.rm = TRUE)

# Calcul des pourcentages
data$pct_pop_0_24 <- (data$pop_0_24 / data$population_totale) * 100
data$pct_pop_25_64 <- (data$pop_25_64 / data$population_totale) * 100
data$pct_pop_65_plus <- (data$pop_65_plus / data$population_totale) * 100

data$pct_union_libre <- data$part_d_en_concubinage_ou_union_libre # Déjà en pourcentage

data$pct_ouvriers <- (data$population_de_15_ans_ou_selon_la_csp_2021_ouvriers / data$population_totale) * 100

data$pct_sans_emploi <- (data$population_de_15_ans_ou_selon_la_csp_2021_autres_personnes_sans_activite_professionnelle /
                        (data$pop_25_64)) * 100

data$pct_fam_3_enfants_plus <- data$part_des_familles_avec_3_enf_ou_plus_de_de_25_ans_2021 # Déjà en pourcentage

# Création de la base finale
data_modelisation <- data[, c("code", "libelle_x", "pct_pop_0_24", "pct_pop_25_64", "pct_pop_65_plus",
                              "pct_union_libre", "pct_ouvriers", "pct_sans_emploi", "pct_fam_3_enfants_plus",
                              "taux_de_natalite_annuel_moyen_2015_2021", "taux_de_mortalite_annuel_moyen_2015_2021")]

# Sauvegarde en CSV
write.csv(data_modelisation, "../data/data_modelisation.csv", row.names = FALSE)
```



```{r }
# # Création des variables agrégées
# 
# # Création de la variable indiquant le nombre de femmes en âge de procréer 
# data$femmes_15_49 <- rowSums(data[, paste0("femmes_", c("15_19", "20_24", "25_29", "30_34", "35_39", "40_44", "45_49"))], na.rm=TRUE)
```


```{r }
# # Installation des packages nécessaires
# library(lme4)
# 
# # Modèle de régression de Poisson avec effets aléatoires non spatiaux
# modele_non_spatial <- glmer(nb_visite ~ (1 | code) + population_municipale_2021 + nb_de_pers_agees_de_65_ans_ou_2021 + femmes_15_49 + taille_menage_moyenne, 
#                             family = poisson(link = "log"), data = data)
# 
# # Résumé du modèle non spatial
# summary(modele_non_spatial)
```


```{r}
library(geosphere)
coords <- data.frame(lon = data$longitude, lat = data$latitude)
distance_matrix <- distm(coords, fun = distHaversine) / 1000 # Pour avoir les distances en Km
```

```{r}
# Identification des paires de communes où la distance dépasse 2000 km
indices <- which(distance_matrix > 2000, arr.ind = TRUE)

# Extraire la colonne des indices des lignes
ligne_indices <- indices[, 1]

# Supprimer les doublons
ligne_indices_unique <- unique(ligne_indices)

# Récupération des lignes concernées
indices_concernes <- ligne_indices_unique[1:7]

data[indices_concernes, c(2, 93, 94)]
```

```{r}
# Mise à jour des coordonnées géographiques
data[1973, c(93, 94)] <- c(2.775222, 50.41792)
data[72, c(93, 94)] <- c(6.231506, 44.09108)
data[399, c(93, 94)] <- c(1.560560, 45.16898)
data[1264, c(93, 94)] <- c(-1.486812, 47.29624)
data[1947, c(93, 94)] <- c(1.623721, 50.48337)
data[2124, c(93, 94)] <- c(2.916621, 42.74637)
data[2746, c(93, 94)] <- c(2.376579, 43.49010)
```


```{r}
coords <- data.frame(lon = data$longitude, lat = data$latitude)
distance_matrix <- distm(coords, fun = distHaversine) / 1000 # Pour avoir les distances en Km
```

```{r}
d_max <- 500

# Calcul de la matrice de poids
matrice_poids <- ifelse(distance_matrix <= d_max & distance_matrix > 0, 1 / distance_matrix, 0)
  
# Normalisation par ligne
matrice_poids_norm <- matrice_poids / rowSums(matrice_poids)
# y <- rowSums(matrice_poids_norm)
# y
# 
# sum(y > 0 & y <= 1)
# nrow(data)
# 
# i <- which((y = 0 | y > 1), arr.ind = TRUE)
```


```{r}
library(spdep)

### Matrice de voisinage
dist.w <- mat2listw(matrice_poids, style = "W", row.names=NULL)
dist.w
```

# Modélisation

## Choix des variables utilisées dans la modélisation

Une Analyse en Composantes Principales (ACP) a été effectuée afin d'identifier les variables qui s'associent et faire un choix plus judicieux et orienté des variables. En se servant les résultats de l'ACP (voir annexe) et en se basant sur les différentes variables illustrées par la revue de littérature, on s'intéressera aux parts des populations de 25 à 64 ans et celle de 65 ans et plus, à la part des populations en union libre, à la part des ouvriers, des sans emploi, au taux de natalité annuel moyen, à la part des populations ayant au moins trois (03) enfants de moins de 25 ans. Ces variables sont toutes prises en taux et nous permettebt de modéliser le taux de visites de médecen généraliste.

## Test de Moran

## Comparaison des modèles estimés

## Optimisation du modèle par sélection de variables



```{r}
attach(data)

### Modèle estimé
modele <- taux_visites ~
  population_municipale_2021_x +
  taux_de_natalite_annuel_moyen_2015_2021 +
  taux_de_mortalite_annuel_moyen_2015_2021 +
  part_des_familles_sans_enf_de_de_25_ans_2021 +
  part_des_familles_avec_1_enf_de_de_25_ans_2021 +
  part_d_en_concubinage_ou_union_libre

### Modèle MCO
ze.lm <- lm(modele, data=data)
summary(ze.lm)

### Test de Moran adapté sur les résidus
matrice <- dist.w
lm.morantest(ze.lm,matrice)

### Test LM-Error et LM-Lag
lm.RStests(ze.lm,matrice,test="all")

### Modèle SEM
library(spatialreg)
ze.sem<-errorsarlm(modele, data=data, matrice)
summary(ze.sem)

### Test d’Hausman
Hausman.test(ze.sem)

### Modèle SAR
ze.sar<-lagsarlm(modele, data=data, matrice)
summary(ze.sar)

### Modèle SDM
ze.sardm<-lagsarlm(modele, data=data, matrice, type="mixed")
summary(ze.sardm)

### Test de l’hypothèse de facteur commun
# ze.sardm : Modèle non contraint
# ze.sem : Modèle contraint
FC.test<-LR.sarlm(ze.sardm,ze.sem)
print(FC.test)
```

```{r}
# Sélection des variables pertinentes
data_model <- data[, c("nb_visite", "population_municipale_2021_x",
                              "taux_de_mortalite_annuel_moyen_2015_2021",
                              "taux_de_natalite_annuel_moyen_2015_2021",
                              "part_des_pers_agees_de_75_ans_ou_2021",
                              "longitude", "latitude")]

# Ajustement du modèle de Poisson avec effet spatial
mod_poisson <- spaMM::fitme(
  nb_visite ~ population_municipale_2021_x + 
    taux_de_mortalite_annuel_moyen_2015_2021 + 
    taux_de_natalite_annuel_moyen_2015_2021 + 
    part_des_pers_agees_de_75_ans_ou_2021 + 
    Matern(1 | longitude + latitude), 
  data = data_model, 
  family = poisson(),  # Régression de Poisson
  fixed = list(dist.method = "Earth")  # Distance de Haversine pour l'effet spatial
)

# Affichage des résultats
summary(mod_poisson)  # Résumé du modèle avec coefficients et p-values
spaMM::fixef(mod_poisson)    # Coefficients estimés des variables explicatives
spaMM::VarCorr(mod_poisson)  # Paramètres de variance et corrélation de l'effet spatial
```